【裁判字號】    99,易,2856
【裁判日期】    991029
【裁判案由】    電信法
【裁判全文】
臺灣臺北地方法院刑事判決              99年度易字第2856號
公  訴  人  臺灣臺北地方法院檢察署檢察官
被      告  乙○○
            甲○○
上列被告等因違反電信法案件，經檢察官提起公訴（99年度偵字
第7582號），被告等均為有罪之陳述，本院裁定改以簡式審判程
序審理，判決如下：
    主      文
乙○○、甲○○共同犯電信法第五十八條第二項之非法使用無線
電頻率罪，乙○○處拘役肆拾日，甲○○處拘役伍拾日，如易科
罰金，均以新臺幣壹仟元折算壹日。扣案之接收機、發射機、電
源供應器各壹台均沒收。
    事實及理由
一、本案之犯罪事實及證據，除犯罪事實補充更正：「共同基於
    擅自使用無線電頻率之犯意聯絡」；證據部分補充：「被告
    乙○○、甲○○ 2人於審理時之自白」外，餘均引用如附件
    檢察官起訴書之記載。
二、本件被告乙○○、甲○○所犯非法使用無線電頻率罪，非為
    死刑、無期徒刑、最輕本刑為 3年以上有期徒刑之罪，或高
    等法院管轄第一審案件，且被告等人於本院審理中，均先就
    被訴事實為有罪之陳述，於經告知被告等人簡式審判程序之
    旨，並聽取當事人之意見後，由本院裁定適用簡式審判程序
    。
三、按無線電頻率、電功率、發射方式及電臺識別呼號等有關電
    波監理業務，由交通部統籌管理，非經交通部核准，不得使
    用或變更；無線電頻率之規劃分配、申請方式、指配原則、
    核准之廢止、使用管理、干擾處理及干擾認定標準等電波監
    理業務之辦法，由交通部定之。電信法 第48條第1項定有明
    文。又國家通訊傳播委員會組織法，已於民國 94年11月9日
    ，經總統以華總一義字 第09400178881號令制定公布，並自
    公布之日施行，該法第2 條規定：「自本會成立之日起，通
    訊傳播相關法規，包括電信法、廣播電視法、有線廣播電視
    法及衛星廣播電視法，涉及本會職掌，其職權原屬交通部、
    行政院新聞局、交通部電信總局者，主管機關均變更為本會
    。其他法規涉及本會職掌者，亦同。」已將電信監理相關業
    務之主管機關，從交通部移由該委員會，此一修正並未影響
    犯罪基本構成要件，亦未改變處罰之輕重，本件被告等人之
    犯行係於該法公布施行後，故逕以裁判時法律，更改主管機
    關之名稱即可。
四、核被告乙○○、甲○○未經向主管機關國家通訊傳播委員會
    申請許可，使用未經核准之 FM95.3MHz無線電頻率，播送廣
    播節目，佔用廣播頻段，持續播音，惟未干擾無線電波之合
    法使用，應依電信法第 58條第2項之規定論科。又被告等人
    擅自使用無線電頻率之犯行，本含有反覆實施同一行為之罪
    質，故渠等在上揭時間內，播送節目之行為，原即屬反覆使
    用無線電頻率之犯行，應屬包括一罪。被告 2人具有犯意聯
    絡及行為分擔，為共同正犯。爰審酌被告等人之素行，被告
    甲○○前已有上開違反電信法之紀錄，有臺灣高等法院被告
    前案紀錄表 1紙在卷可稽，而被告乙○○係以射頻器材架設
    發射站等情，渠等所為已經造成電訊主管機關，對於廣播電
    訊發送管理之損害，兼衡被告等人之犯罪動機、目的、生活
    狀況、智識程度，犯後尚能坦承犯行之態度等一切情狀，各
    量處如主文所示之刑，並均諭知易科罰金之折算標準，以資
    懲儆。另共同正犯因相互間利用他人之行為，以遂行其犯意
    之實現，本於責任共同之原則，有關沒收部分，對於共犯間
    供犯罪所用之物，自均應為沒收之諭知（最高法院89年度台
    上字第6946號判決參照），本件扣案之接收機、發射機、電
    源供應器各 1台係被告乙○○所有，且為供犯本件犯罪所用
    之電信器材，不問屬於犯人與否，均應依電信法第60條之規
    定宣告沒收。
據上論斷，應依刑事訴訟法第 273條之1第1項、第299條第1項前
段、第310條之2、第454條第2項，電信法第48條第1項、第 58條
第2項、第60條，刑法第11條、第28條、第41條第1項前段，判決
如主文。
本案經檢察官盧慧珊到庭執行職務
中    華    民    國    99    年    10    月    29    日
                  刑事第十一庭    法  官  詹慶堂
以上正本證明與原本無異。
如不服本判決應於收受送達後10日內向本院提出上訴書狀，並應
敘述具體理由；其未敘述上訴理由者，應於上訴期間屆滿後20日
內向本院補提理由書（均須按他造當事人之人數附繕本）「切勿
逕送上級法院」。
                                  書記官  蔡易霖
中    華    民    國    99    年    10    月    29    日
電信法第48條
無線電頻率、電功率、發射方式及電臺識別呼號等有關電波監理
業務，由交通部統籌管理，非經交通部核准，不得使用或變更；
無線電頻率之規劃分配、申請方式、指配原則、核准之廢止、使
用管理、干擾處理及干擾認定標準等電波監理業務之辦法，由交
通部定之。
交通部為有效運用電波資源，對於無線電頻率使用者，應訂定頻
率使用期限，並得收取使用費；其收費基準，由交通部定之。
交通部為整體電信及資訊發展之需要，應對頻率和諧有效共用定
期檢討，必要時並得調整使用頻率或要求更新設備，業者及使用
者不得拒絕或請求補償。但業餘無線電使用者經交通部要求調整
使用頻率並更新設備致發生實際損失者，應付與相當之補償；軍
用通信之調整，由交通部會商國防部處理之。
工業、科學、醫療及其他具有電波輻射性電機、器材之設置、使
用及有關輻射之辦法，由交通部會商有關目的事業主管機關定之
。
下列無線電頻率之核配，不適用預算法第 94 條所定拍賣或招標
之規定：
一、軍用、警用、導航、船舶、業餘無線電、公設專用電信、工
    業、科學、醫療、低功率電波輻射性電機、學術實驗、急難
    救助及其他供公益或公共用途使用之無線電頻率。
二、行動通信網路、衛星通信網路、無線廣播電臺或無線電視電
    臺等以特定無線電頻率之應用為基礎者，其經營許可執照或
    特許執照依法核發時，不一併核配其網路即不能運作之無線
    電頻率，及為改善上述通信網路區域性通信品質所須增加之
    無線電頻率。
三、固定通信網路無線區○○○○路、衛星鏈路或微波鏈路等，
    依一定使用條件可重覆使用之無線電頻率。
電信法第58條
違反第 46條第5項規定，設置或使用無線廣播電臺或無線電視電
臺發送射頻資訊，致干擾無線電波之合法使用者，處 2年以下有
期徒刑、拘役或科或併科新臺幣60萬元以下罰金。
違反第 48條第1項規定，未經核准擅自使用或變更無線電頻率者
，處拘役或科或併科新臺幣20萬元以下罰金。
犯前項之罪，因而致干擾無線電波之合法使用者，處 2年以下有
期徒刑、拘役或科或併科新臺幣60萬元以下罰金。

司法院資訊處製作；財團法人民間司法改革基金會備份。
